【裁判字號】    95,訴,302
【裁判日期】    950427
【裁判案由】    強盜
【裁判全文】
臺灣板橋地方法院刑事判決               95年度訴字第302號
公  訴  人  臺灣板橋地方法院檢察署檢察官
被      告  乙○○
選任辯護人  蔡文玉  律師
            胡鳳嬌  律師
上列被告因強盜案件，經檢察官提起公訴（94年度偵字第17164
號），本院判決如下：
    主  文
乙○○意圖為自己不法之所有，以強暴、藥劑，至使不能抗拒，
而取他人之物，處有期徒刑伍年貳月。扣案之沾有阿摩尼亞藥劑
之毛巾壹條沒收。
    事  實
一、乙○○基於為自己不法所有之意圖，於民國（下同）94年12
    月24日20時30分許，攜帶其事先沾有阿摩尼亞藥劑之毛巾乙
    條，尾隨行人甲○○至台北縣三重市○○○路254 巷58號前
    騎樓上，先走近甲○○右後方，以左手持上開毛巾強行摀住
    甲○○口鼻處，再順勢將甲○○拉倒躺在地上（按甲○○臉
    部朝上），甲○○即舞動雙手、雙腳掙扎，乙○○接著蹲在
    甲○○左側，並繼續以雙手用力按壓甲○○口鼻上之毛巾，
    致甲○○因之受有右臉紅腫及左臉擦傷（按該擦傷係乙○○
    手上指甲刮擦造成）之傷害，約7 、8 秒後，甲○○因無法
    呼吸，而陷於不抗抗拒後，乙○○即起身鬆開上開毛巾（惟
    此時甲○○仍無力躺在地上），並自行取走甲○○掉落其右
    側身旁之皮包乙只（內有現金新台幣1 萬3 千元、皮夾乙只
    、郵局及復華銀行存褶各乙本），並立即逃逸離去上開現場
    。嗣因乙○○逃逸離去上開現場未久時，甲○○已起身並大
    喊「搶劫」，正有路人汪承儒聽聞後追上前去，始在台北縣
    三重市○○○路254 巷32號前逮捕乙○○本人，並扣得上開
    皮包乙只（含其內財物，均據甲○○領回）及沾有阿摩尼亞
    藥劑之毛巾乙條。
二、案經甲○○訴由臺北縣政府警察局三重分局報請臺灣板橋地
    方法院檢察署檢察官偵查起訴。
    理  由
一、上開事實業據被告乙○○迭次於警詢、偵查中及本院審理時
    坦承不諱，核與告訴人甲○○於偵查中指訴之情節及證人汪
    承儒於警詢中證述之情節，均相符合，復有自願受搜索同意
    書乙紙、搜索、扣押筆錄乙份、扣押物品目錄表乙紙、贓物
    認領保管單乙紙、台北縣立醫院驗傷診斷書乙紙、告訴人甲
    ○○受傷照片2 紙、扣案之上開皮包乙只（含其內財物）及
    其照片3 紙、沾有阿摩尼亞藥劑之毛巾乙條及其照片乙紙，
    在卷可稽，足堪認定。被告上開犯行已臻明確，應予依法論
    科。
二、核被告所為，係犯刑法第328 條第1 項之意圖為自己不法之
    所有，以強暴、藥劑，至使不能抗拒，而取他人之物罪。雖
    辯護人以被告上開所為，尚未至告訴人甲○○因之陷於不能
    抗拒，應該當刑法第325 條第1 項之搶奪罪嫌云云，惟所謂
    搶奪，仍係行為趁被害人不及防備之際，以強制力瞬間攫取
    被害人財物之行為，而本件被告於上開時地行為時，除以上
    開沾有阿摩尼亞藥劑的毛巾用力按壓住告訴人甲○○之口鼻
    處外，並另將告訴人甲○○以強制力拉倒躺在地上，再以雙
    手用力按壓告訴人甲○○口鼻處之毛巾，致告訴人甲○○因
    之受有上開傷害之結果，則衡諸被告上開行為以觀，已非僅
    屬趁告訴人甲○○不及防備，而以強制力瞬間攫取告訴人甲
    ○○所有上開皮包乙只，至為灼然，而告訴人甲○○於上開
    時地遭被告持上開沾有阿摩尼亞藥劑之毛巾摀住口鼻，施以
    上開強暴行為後，已「要把我弄昏，我沒辦法反抗」，亦據
    告訴人甲○○於偵查中指訴明確（見偵查卷第44頁），且被
    告於本院審理時亦供稱：「（你摀住被害人口鼻多少？）約
    七、八秒，我摀他時，看他快不能呼吸，我害怕就放開，我
    就看到他的皮包在地上，我拿了就跑，那時他應該還躺在地
    上，.... 」 等語（見本院卷95年4 月13日審判筆錄第5 頁
    ）綦詳，足證告訴人甲○○在遭被告持上開沾有阿摩尼亞藥
    劑之毛巾摀住口鼻，施以上開強暴行為後，顯已陷於不能抗
    拒之地步，至為顯然，是辯護人以被告上開所為，僅係該當
    刑法第325 條第1 項之搶奪罪嫌云云，揆諸上述，顯有誤會
    ，附此敘明。爰審酌被告於上開時地僅為其個人私利，即以
    上開強暴、藥劑之方法，至使告訴人甲○○因之陷於不能抗
    拒後，而取走告訴人甲○○所有上開皮包乙只，不僅損及告
    訴人甲○○之權益，亦嚴重破壞社會之安全及被告犯罪後之
    態度等一切情狀，量處如主文所示之刑，以資儆懲。
三、扣案之上開沾有阿摩尼亞藥劑之毛巾乙條，為被告所有供上
    開犯罪所用之物，業據被告供承在卷，應依刑法第38條第1
    項第2款之規定，宣告沒收之。
據上論斷，應依刑事訴訟法第299 條第1 項前段，刑法第328 條
第1 項、第38條第1項第2款，判決如主文。
本案經檢察官黃仙宜到庭執行職務。
中    華    民    國    95    年    4     月    27    日
                刑事第十三庭  審判長法  官  戴嘉清
                                    法  官  陳信旗
                                    法  官  林晏鵬
以上正本證明與原本無異
如不服本判決應於送達後10日內向本院提出上訴狀
                                    書記官  陳君偉
中    華    民    國    95    年    4     月    27    日
附錄法條：刑法第328 條
中華民國刑法第328條
意圖為自己或第3 人不法之所有，以強暴、脅迫、藥劑、催眠術
或他法，至使不能抗拒，而取他人之物或使其交付者，為強盜罪
，處五年以上有期徒刑。
以前項方法得財產上不法之利益或使第 3 人得之者，亦同。
犯強盜罪因而致人於死者，處死刑、無期徒刑或十年以上有期徒
刑；致重傷者，處無期徒刑或七年以上有期徒刑。
第 1 項及第 2 項之未遂犯罰之。
預備犯強盜罪者，處一年以下有期徒刑、拘役或三千元以下罰金
。


司法院資訊處製作；財團法人民間司法改革基金會備份。
